【裁判字號】    98,上訴,829
【裁判日期】    980226
【裁判案由】    毒品危害防制條例
【裁判全文】
臺灣高等法院刑事判決                 98年度上訴字第829號
上  訴  人
即  被  告  甲○○
上列上訴人因違反毒品危害防制條例案件，不服臺灣宜蘭地方法
院97年度訴字第424 號，中華民國97年12月22日第一審判決（起
訴案號：臺灣宜蘭地方法院檢察署97年度毒偵字第431、503 號）
，提起上訴，本院判決如下：
    主  文
上訴駁回。
    理  由
一、依刑事訴訟法第350條、第361條、第362條、第367條規定，
    不服地方法院之第一審判決而上訴者，須提出上訴書狀，並
    應敘明具體理由，為上訴必備之程式；其所提出之書狀未敘
    述上訴理由，或僅曾以言詞陳述上訴理由者，均應於上訴期
    間屆滿後20日內補提理由書於第一審法院。第一審法院經形
    式審查，認逾期未補提上訴理由者，應定期間先命補正；逾
    期未補正者，為上訴不合法律上之程式，應以裁定駁回。倘
    已提出上訴理由，但所提非屬具體理由者，則由第二審法院
    以上訴不合法律上之程式，判決駁回。而所謂具體理由，必
    係依據卷內既有訴訟資料或提出新事證，指摘或表明第一審
    判決有何採證認事、用法或量刑等足以影響判決本旨之不當
    或違法，而構成應予撤銷之具體事由，始克當之（例如：依
    憑證據法則具體指出所採證據何以不具證據能力，或依憑卷
    證資料，明確指出所為證據證明力之判斷如何違背經驗、論
    理法則）；倘僅泛言原判決認定事實錯誤、違背法令、量刑
    失之過重或輕微，而未依上揭意旨指出具體事由，或形式上
    雖已指出具體事由，然該事由縱使屬實，亦不足以認為原判
    決有何不當或違法者（例如：對不具有調查必要性之證據，
    法院未依聲請調查亦未說明理由，或援用證據不當，但除去
    該證據仍應為同一事實之認定），皆難謂係具體理由，俾與
    第二審上訴制度旨在請求第二審法院撤銷、變更第一審不當
    或違法之判決，以實現個案救濟之立法目的相契合，並節制
    濫行上訴（參照最高法院97年度台上字第892號刑事判決意
    旨）。
二、本件被告不服原審判決，於民國（下同）98年1 月13日提起
    上訴，並於98年2月11日提出上訴狀稱：「緣被告於97年4月
    間因工作操勞，為舒緩壓力而吸食一級毒品海洛因，又被告
    尚於假釋交付保護管束期間中，每月規定務定時向觀護人報
    到，並採集尿液送鑑定，惟被告在報到該日先向觀護人坦承
    緣被告因工作關係有吸食海洛因，恐無法通過尿液測試鑑定
    之結果，乞求觀護人可否給被告一次悔改認錯的機會，待被
    告三、五日徹底將毒品戒治後，再採尿鑑定，該時觀護人親
    向被告謂先採尿無關，目前先以美沙筒替代療法給予診治戒
    斷，不至於依法論科，判其徒刑，豈料同月被告二次所採之
    尿驗，竟先後被判刑，令被告錯愕不已，有被欺騙之感，實
    難令人甘服」云云。
三、查原審判決係認定：「被告前因施用毒品案件，經臺灣宜蘭
    地方法院以87年度毒聲字第141 號裁定送觀察、勒戒，於87
    年10月27日執行完畢後，認無繼續施用毒品傾向，由臺灣宜
    蘭地方法院檢察署檢察官以88年度偵緝字第51號為不起訴處
    分確定；再因施用毒品案件，經臺灣宜蘭地方法院以87年度
    毒聲字第216 號裁定送觀察、勒戒，認無繼續施用毒品傾向
    ，由臺灣宜蘭地方法院檢察署檢察官以88年度偵字第940、1
    811 號為不起訴處分確定；又因施用毒品案件，經臺灣宜蘭
    地方法院以89年度毒聲字第277 號裁定送強制戒治，於89年
    10月25 日停止強制戒治後，嗣經撤銷強制戒治，於91年1月
    17日強制戒治執行完畢，而該次施用毒品犯行，經臺灣宜蘭
    地方法院於89年9 月14日，以89年度訴字第87號刑事判決判
    處有期徒刑1年3月；又因施用毒品案件，經臺灣宜蘭地方法
    院於90年7月19日，以90年度易字第345號刑事判決判處有期
    徒刑10月確定，並與上開有期徒刑1年3月接續執行後，於92
    年11月20 日假釋出監，於93年1月21日假釋期滿，以已執行
    論。甲○○另因妨害自由案件，經臺灣高等法院於94年6 月
    22日，以94 年度上更一字第68號刑事判決判處有期徒刑1年
    確定；再因施用毒品案件，經臺灣高等法院於94年8月4日，
    以94年度上訴字第1699號刑事判決判處有期徒刑10月確定；
    另因傷害案件，經臺灣宜蘭地方法院於95年4 月20日，以94
    年度簡上字第72號刑事判決判處有期徒刑4 月確定，並與上
    開妨害自由案件有期徒刑1年、毒品案件有期徒刑10 月，經
    臺灣宜蘭地方法院以96年度聲減字第53號裁定減刑並定應執
    行刑有期徒刑1 年；再因施用毒品案件，經臺灣宜蘭地方法
    院於94年12月1日，以94年度訴字第385號刑事判決判處有期
    徒刑1年2月確定；另因竊盜案件，經臺灣宜蘭地方法院於95
    年2月4 日，以94年度易字第325號刑事判決判處有期徒刑11
    月；又因施用毒品案件，經臺灣宜蘭地方法院於95年2 月25
    日，以95年度易字第3號刑事判決判處有期徒刑4月確定，並
    與上開毒品案件有期徒刑1年2月、竊盜案件有期徒刑11月，
    經臺灣宜蘭地方法院以96年度聲減字第52號裁定減刑並定應
    執行刑有期徒刑1年1月。上開有期徒刑1年、1年1 月接續執
    行後，於97年2月5日假釋出監並付保護管束，保護管束期間
    應至97年7 月12日期滿。詎被告於假釋期間中猶不知悔改，
    竟先後基於施用第一級毒品海洛因（下稱海洛因）之犯意，
    先後為下列行為：(一)97年4月8日往前回溯24小時內某日時，
    在宜蘭縣五結鄉○街路99之38號住處內，以將海洛因摻入香
    菸燃燒吸食煙霧之方式，施用海洛因1次；(二)97 年4月30 日
    往前回溯1、2日內某日時，在上開住處內，以將海洛因摻入
    香菸燃燒吸食煙霧之方式，施用海洛因1次。嗣其先後於 97
    年4月8日、同年月30日至臺灣宜蘭地方法院觀護人室採集尿
    液送鑑定之結果，均呈嗎啡陽性反應，始知悉上情。以被告
    所為分別係犯毒品危害防制條例第10條第1 項施用第一級毒
    品罪。被告施用行為前持有海洛因之低度行為，為其施用之
    高度行為所吸收，不另論罪。被告所犯上開施用第一級毒品
    罪2 罪，犯意各別，行為互殊，應予分論併罰。又被告前曾
    受如事實欄所示之有期徒刑執行完畢，有臺灣高等法院被告
    前案紀錄表在卷可按，其於有期徒刑執行完畢後之5 年內，
    故意再犯本件有期徒刑以上之罪，為累犯，其所犯上開2 罪
    ，均應依刑法第47條第1 項加重其刑。」原審判決並詳載其
    審酌科刑之一切情狀之理由稱：「爰審酌被告前經毒品危害
    防制條例觀察、勒戒及強制戒治等程序，再經本院就其施用
    毒品犯行判處有期徒刑後，竟再犯本件施用毒品犯行，顯見
    其已無法依憑己力拔除毒癮，惟念其坦承犯行，態度良好及
    施用情形等一切情狀，各就其所犯上開2 罪分別量處如主文
    所示之刑，並定其應執行之刑」（原審判決第4 頁），故原
    審判決已就量刑刑度詳為審酌並敘明其理由，原審判決認事
    用法，核無違誤，量刑亦屬妥適，被告上訴意旨僅空泛指稱
    ：「被告在報到該日先向觀護人坦承緣被告因工作關係有吸
    食海洛因，恐無法通過尿液測試鑑定之結果，乞求觀護人可
    否給被告一次悔改認錯的機會，待被告三、五日徹底將毒品
    戒治後，再採尿鑑定，該時觀護人親向被告謂先採尿無關，
    目前先以美沙筒替代療法給予診治戒斷，不至於依法論科，
    判其徒刑，豈料同月被告二次所採之尿驗，竟先後被判刑」
    云云，經查海洛因屬列管之第一級毒品，不得擅自施用，被
    告既確實有施用第一級毒品海洛因之事實，且於保護管束期
    間本有向觀護人報到並採集尿液送鑑定之義務，姑不論被告
    上訴意旨未舉證以實其說，縱認被告所述非虛，亦無礙於其
    施用第一級毒品罪名之成立。被告上訴意旨，尚不足以認為
    原審判決有何不當或違法，亦不足以影響原審判決量刑刑度
    之本旨，核非上開法條規定之上訴應敘述之具體理由，此外
    ，被告復未具體指摘原審判決關於認定事實、適用法律及量
    刑等事項，究竟有何違法或不當之具體情形。揆諸上開說明
    ，本件上訴未敘述具體理由及不合法律上之程式，應予駁回
    ，並不經言詞辯論為之。
據上論斷，應依刑事訴訟法第367條前段、第372條，判決如主文
。
中    華    民    國    98    年    2     月    26    日
                  刑事第三庭  審判長法  官  陳博志
                                    法  官  蔡聰明
                                    法  官  許文章
以上正本證明與原本無異。
如不服本判決，應於收受送達後10日內向本院提出上訴書狀，其
未敘述上訴之理由者並得於提起上訴後10日內向本院補提理由書
（均須按他造當事人之人數附繕本）「切勿逕送上級法院」。
                                    書記官  蔡慧娟
中    華    民    國    98    年    2     月    26    日
附錄：本案論罪科刑法條
毒品危害防制條例第10條第1項
施用第一級毒品者，處6以上5年以下有期徒刑。


司法院資訊處製作；財團法人民間司法改革基金會備份。
